臺灣臺北地方法院交通事件裁定　　　　　 96年度交聲字第9號
　　異　議　人
　　即受處分人　甲○○
上列受處分人因違反道路交通管理處罰條例案件，對於臺北市政
府警察局萬華分局於中華民國95年12月1日所為之北市警華交裁
字第AEB426444號裁決，聲明異議，本院裁定如下：
    主  文
原處分撤銷。
甲○○不罰。
    理  由
一、按法院受理有關交通事件，準用刑事訴訟法之規定，道路交
    通管理處罰條例第89條前段定有明文，是最高法院76年度臺
    上字第4986號判例所揭示之意旨：認定犯罪事實所憑之證據
    ，雖不以直接證據為限，間接證據亦包括在內；然而無論直
    接或間接證據，其為訴訟上之證明，須於通常一般之人均不
    致有所懷疑，而得確信其為真實之程度者，始得據為有罪之
    認定，倘其證明尚未達到此一程度，而有合理之懷疑存在以
    致事實審法院無從取得有罪之確信時，即應由法院為諭知被
    告無罪之判決，亦即刑事訴訟法上法院認定事實之最重要原
    則「認定被告有罪，就該有罪事實不能有任何之合理懷疑存
    在」，於法院審理行為人違反道路交通管理處罰條例案件時
    ，自當有其適用。易言之，法院於審理行為人違反道路交通
    管理處罰條例案件，當踐行完畢調查證據之程序後，為事實
    之認定時，如就原處分機關所認定之行為人違規之事實仍有
    合理之訴訟上懷疑，而無法百分之百確信行為人確有該當於
    道路交通管理處罰條例各該處罰條文之構成要件事實時，即
    應依訴訟上之待證事實「倘有懷疑，則從被告之利益作解釋
    」之證據法則，作對受處分人有利之認定。
二、本件原處分機關認異議人即受處分人甲○○於民國94年7月
    13日12時44分許，行經臺北市○○路493巷口，未依號誌
    指示闖紅燈穿越道路，而為臺北市政府警察局萬華分局員警
    陳俊年予以攔查，並以受處分人有違反道路交通管理處罰條
    例第78條第1項第1款規定之行為當場掣單舉發，嗣受處分人
    未於舉發通知單所載應到案日期（即94年7月28日）前到案
    聽候裁決，案經原處分機關即臺北市政府警察局萬華分局調
    查，因認受處分人確有前開違規行為，原處分機關乃以「行
    人不依號誌指示闖紅燈穿越」之違規事實，並依道路交通管
    理處罰條例第78條第1項第1款、違反道路交通管理事件統一
    裁罰基準及處理細則第44條第1項及違反道路交通管理事件
    統一裁罰基準表（以下簡稱基準表）之規定，於應到案日期
    後二個月（即95年12月1日）逕行裁處受處分人罰鍰新臺幣
    300元。
三、訊據受處分人於本院調查中堅決否認有何違反道路交通管理
    處罰條例規定之行為，辯稱：其未曾於上開時間前往違規地
    點等語。經查：證人即舉發員警陳俊年於本院96年1月25日
    調查中證稱：「（問：當時如何查驗被舉發人的身分資料？
    ）我們舉發時當時一定要出示身分證件，我們根據證件抄，
     如果當事人沒有攜帶證件，我們會根據當事人口述的年籍
     資料，我們會打電話回去派出所請派出所同事，根據當事
     人口述年籍資料查戶役政資料，看當事人口述的資料是否
     有錯誤，以及確認是否有這個人。」、「（問：本件罰單
     ，是被舉發人當場簽收？）是的。」、「（問：當時是否
     只有簽名或是有留指印？）只有簽名，並沒有請當事人捺
     指紋。」、「（問：當時舉發的人是否為在場的受處分人
     ？）因為時間已久，且當時被舉發的人並沒有表示異議，
    所以沒有印象。」等語，是員警所攔查之對象是否確為受處
    分人，實有疑問；又受處分人曾於94年6月1日在臺北市○○
    路及東園街口，因行駛道路時使用手持式行動電話進行通話
    及機車未依規定兩段式左轉行駛而遭警攔停舉發，嗣因身分
    資料被冒用而遭舉發違規情形可能性相當高乃由舉發單位同
    意撤銷予以免罰乙情，業經受處分人陳明在卷，並有其所提
    出之臺北市政府警察局萬華分局94年10月27日北市警萬分交
    字第09434302800號函及交通部公路總局新竹區監理所桃園
    監理站94年11月11日竹監桃字第0940025395號函影本各一紙
    在卷可參，足見受處分人身分資料遭人冒用之可能性甚高；
    另依卷附之舉發通知單、聲明異議狀及筆錄上所載之「甲○
    ○」字樣觀之，其運筆方式顯不相同，是自難僅以員警之上
    開舉發行為逕為不利受處分人之認定；況依卷內現存證據資
    料，亦無從認定受處分人確有上開違反道路交通管理處罰條
    例之行為，是其所涉上開違規行為，尚屬無從證明，而難逕
    以前開處分相繩。
四、綜上所述，原處分機關所認定受處分人不依號誌指示闖紅燈
    穿越之事實，既有前揭不當之處，而原處分機關未予詳查遽
    對受處分人為前開裁決，即有未洽。受處分人聲明異議意旨
    否認違規指摘原裁決不當，為有理由，是原裁決既有前開違
    誤即屬無可維持，應由本院予以撤銷，並另為不罰之諭知，
    而裁處如主文第二項所示之處分。
據上論斷，應依道路交通案件處理辦法第20條前段，裁定如主文
。
中　　華　　民　　國　　96　　年　　1 　　月　　26　　日
　　　　　　　　　臺灣臺北地方法院交通法庭
                          法　官　黃雅君
以上正本證明與原本無異。
如不服本裁定，應於裁定送達後5日內向本院提出抗告狀。
                          書記官  謝韻華
中　　華　　民　　國　　96　　年　　1　 　月　　29　　日
